【裁判字號】    97,消債更,1665
【裁判日期】    980323
【裁判案由】    更生事件
【裁判全文】
臺灣板橋地方法院民事裁定          97年度消債更字第1665號
聲  請  人  甲○○
代  理  人  高烊輝律師
上列當事人因消費者債務清理事件聲請更生及延長保全處分，本
院裁定如下：
    主    文
更生及延長保全處分之聲請均駁回。
聲請費用由聲請人負擔。
    理  由
一、按債務人不能清償債務或有不能清償之虞者，得依本條例所
    定更生或清算程序 ，清理其債務，消費者債務清理條例第3
    條定有明文。又聲請更生或清算不合程式或不備其他要件者
    ，法院應以裁定駁回之，但其情形可以補正者，法院應定期
    間先命補正，復為同條例第8 條所明定。
二、本件聲請意旨略以：聲請人積欠債務總額達新臺幣（下同）
    4,402,052 元，因有不能清償債務之虞，前已提出債權人清
    冊，依本條例第151 條第1 項規定以書面向最大債權金融機
    構中國信託商業銀行申請前置協商債務清償方案，而協商不
    成立，且其無擔保或無優先權之債務總額未逾12,000,000元
    ，復未經法院裁定開始清算程序或宣告破產，故為此聲請更
    生云云。
三、按本條例第3 條規定「債務人不能清償債務或有不能清償之
    虞者，得依本條例所定更生或清算程序，清理其債務。」所
    謂「不能清償債務」，係指債務人欠缺清償能力，對於已屆
    清償期，且已受請求之債務之全部或主要部分，客觀上可預
    見其為一般且繼續的不能清償之財產狀態之謂。又清償能力
    係由財產、信用、勞力三者構成，雖無足夠財產，如有良好
    之信用、優良之技術或持續不斷之勞力，即屬有清償債務之
    可能。查聲請人主張前已提出債權人清冊 ，依本條例第151
    條第 1項規定以書面向最大債權金融機構中國信託商業銀行
    申請前置協商債務清償方案，而協商不成立等情，業據提出
    中國信託商業銀行97年8 月11日前置協商不成立通知書為證
    ，堪信屬實。惟查，依上開前置協商不成立通知書之記載，
    聲請人係因未能接受顯足以負擔之還款方案之原因而致協商
    不成立。然依聲請人提出之財產及收入狀況說明書記載，其
    自95年8 月迄今皆任職於美美建設股份有限公司，每月薪資
    約30,500元，而以行政院主計處公佈之97年度臺灣省每人每
    月最低生活費用為9,829 元為計算標準（該最低生活費用即
    包括食、衣、住、行等費用在內，且聲請人既已負債大於資
    產，本應較一般人更節約支出，撙節開銷，自應以最低生活
    費為計算標準），則扣除聲請人每月最低生活費用後，聲請
    人每月尚餘20 ,671 元（計算式為：30,500－9,829 ＝20,6
    71）。聲請人雖主張其每月尚須負擔其女陳佳玉扶養費2,00
    0 元，則扣除該扶養費支出後，聲請人每月所得尚餘18,671
    元（計算式為：20,671－2,000 ＝18,671），亦顯足以清償
    中國信託商業銀行提議之協商條件即每月還款金額9,000 元
    。據此，本件聲請人尚無不能負擔上開協商方案之情形。另
    查，本件依債權銀行所陳報之聲請人信用卡消費欠款項目中
    ，多數為非生活必要之消費，其中概為「分期金」、「百貨
    公司」、「飯店餐飲」，甚有「珠寶銀樓」多筆，則聲請人
    既意識其收入能力之遞減，卻又持信用卡浮誇消費，其主觀
    上之怠於繼續清償而聲請更生免責，亦與消費者債務清理條
    例之立法精神相違背且有害於債權人之權益。從而，本件聲
    請人之每月薪資所得既足以維持基本生活及負擔債權人提議
    之協商條件，即難認聲請人有何不能清償債務之情事、或有
    何不能清償之虞之情形，故其主張情節既與本條例第3 條所
    定要件不符，核其情形又屬無法補正，揆諸首開說明，本件
    聲請自不應准許。爰依消費者債務清理條例第3 條、第8 條
    ，裁定如主文。
四、本件聲請人聲請更生既經駁回，聲請人於98年2 月17日向本
    院聲請延長保全處分，亦失所附麗，應併予駁回。
中    華    民    國    98    年   3    月    23    日
                  民事第三庭    法  官  邱育佩
上為正本係照原本作成
如不服本裁定，應於裁定送達後10日內，以書狀向本院提出抗告
，並繳納抗告費新臺幣1千元
中    華    民    國    98    年     3    月  24    日
                                書記官  彭麗紅


司法院資訊處製作；財團法人民間司法改革基金會備份。
